臺灣高等法院臺中分院刑事裁定　　　　100年度聲再字第254號
再審聲請人
即受判決人　蘇垂潭
上列聲請人因違反毒品危害防制條例案件，對於本院97年度上訴
字第861號中華民國97年6月26日確定判決（原審案號：臺灣臺中
地方法院96年度訴字第3250號、起訴案號：臺灣臺中地方法院檢
察署95年度偵字第26801號）聲請再審，本院裁定如下：
    主  文
再審之聲請駁回。
    理  由
一、再審聲請意旨略以：請求糾正原確定判決之認定事實錯誤及
    漏未審酌證據部分，關於被告販賣第二級毒品安非他命予正
    人劉一正部分，請審酌：
  (一)證人劉一正於原審審理時已證稱：伊第一次載電線及白鐵賣
    予被告時，交易金額2750元被告係當場交付現金，否認被告
    有交付安非他命給證人，參酌證人供稱伊販賣白鐵予被告之
    用意為證人之女兒滿月急需用錢，實無以安非他命抵付白鐵
    價金之可能，且證人所述前後不一，究竟何者可採，已有矛
    盾。
  (二)又證人莊琪淵亦證述：劉一正載白鐵買予被告時，被告當時
    從口袋拿出錢來，接著說錢不夠，跟伊借了250元。是被告
    除拿錢給劉一正，均無拿任何東西交付。
  (三)證人劉一正之毛髮及尿液中，均未檢出毒品之殘留物，且本
    案定罪之證據僅以證人劉一正之警詢證述為據，而無其他佐
    證，顯有未足，有違經驗法則與論理法則，已逾越自由心證
    職權之範圍。為此，爰依法請求予以再審之救濟云云。
二、按「不得上訴於第三審法院之案件，除前條規定外，其經第
    二審確定之有罪判決，如就足生影響於判決之重要證據漏未
    審酌者，亦得為受判決人之利益，聲請再審。」刑事訴訟法
    第421條定有明文。又「刑事訴訟法第414條規定，不得上訴
    於第三審法院之案件，除前條（指第413條）規定外，其經
    第二審確定之有罪判決，如就足生影響於判決之重要證據漏
    未審酌者，亦得為受判決人之利益，聲請再審等語，所謂不
    得上訴於第三審法院之案件，依同法第368條之規定，係指
    刑法第61條所列各罪之案件，根本上不許上訴於第三審者而
    言，因此類案件不得上訴於第三審，設第二審法院對於足生
    影響於判決之重要證據漏未審酌，即予判決，則判決後無復
    救濟之途，為受判決人利益起見，故特許其聲請再審，以資
    救濟˙˙˙」（最高法院24年抗字第361號判例要旨參照）
    （另按：判例要旨所指之刑事訴訟法第414條規定即現行之
    第421條規定）、「經第二審確定之有罪判決，如就足生影
    響於判決之重要證據漏未審酌者，依刑事訴訟法第421條規
    定，固得為受判決人之利益聲請再審，但以不得上訴於第三
    審法院之案件為限。如為得上訴於第三審法院之案件，即不
    得以此理由聲請再審，否則，其聲請應屬不合法，而非無理
    由。」（最高法院74年度臺抗字第521號裁判要旨參照）。
    查本件再審聲請人即受判決人蘇垂潭（下稱聲請人）聲請再
    審，雖未指明其據以聲請再審之法令依據，然觀其聲請狀所
    載「請求糾正原確定判決漏未審酌之證據」、「請審酌本案
    未審酌之證人莊琪淵證詞之可信度」等語，聲請人似指摘原
    確定判決有「重要證據漏未審酌」之情事，而有刑事訴訟法
    第421條所定之再審事由，惟聲請人所犯毒品危害防制條例
    第4條第2項之販賣第二級毒品罪，依刑事訴訟法第376條規
    定，並非不得上訴第三審法院之案件，揆諸前揭說明，自不
    得以「重要證據漏未審酌」為由聲請再審，本件聲請意旨以
    「證據漏未審酌」為由聲請再審，顯非適法，合先敘明。
三、又按有罪之判決確定後，有左列情形之一者，為受判決人之
    利益，得聲請再審︰ (1)原判決所憑之證物已證明其為偽造
    或變造者。(2)原判決所憑之證言、鑑定或通譯已證明其為
    虛偽者。(3)受有罪判決之人，已證明其係被誣告者。(4)原
    判決所憑之通常法院或特別法院之裁判已經確定裁判變更者
    。(5)參與原判決或前審判決或判決前所行調查之法官，或
    參與偵查或起訴之檢察官，因該案件犯職務上之罪已經證明
    者，或因該案件違法失職已受懲戒處分，足以影響原判決者
    。(6)因發現確實之新證據，足認受有罪判決之人應受無罪
    、免訴、免刑或輕於原判決所認罪名之判決者。前項第1款
    至第3款及第5款情形之證明，以經判決確定，或其刑事訴訟
    不能開始或續行非因證據不足者為限，得聲請再審，刑事訴
    訟法第420條定有明文。次按刑事訴訟法第420條第1項第6款
    所謂「發現確實之新證據」，係指該證據於事實審法院判決
    前已經存在，為法院、當事人所不知，不及調查斟酌，至其
    後始行發現，且就證據本身形式上觀察，固不以絕對不須經
    過調查程序為條件，但必須顯然可認為足以動搖原有罪確定
    判決，而為受判決人無罪、免訴、免刑或輕於原判決所認罪
    名之判決者為限。亦即該新證據除須可認為確實具有足以動
    搖原確定判決，而對受判決人為更有利判決之「確實性」外
    ，尚須具備該證據係在事實審法院於判決前已存在，因未經
    發現，不及調查斟酌，或審判時未經注意，至其後始行發現
    之「嶄新性」特質，二者均屬不可或缺，倘若未具備上開確
    實性與嶄新性二種聲請再審新證據之特性，即不能據為聲請
    再審之原因（最高法院28年抗字第8號、33年抗字第70號判
    例、90年度台抗字第71號、93年度台抗字第98號裁定參照）
    。
四、經查：本件原確定判決認定聲請人基於販賣第二級毒品安非
    他命之犯意，於95年7月27日，以物易物方式，在其位於臺
    中縣新社鄉○○村○○街18之28號住處，將2750元之安非他
    命販賣予劉一正，劉一正則以約一、二十公斤之白鐵門一個
    及約五公斤之電纜線作為交換等情，已說明本於調查所得心
    證，分別定其取捨而為事實判斷之理由，並就聲請人否認犯
    罪之辯詞何以不足採信、證人劉一正、莊琪淵二人於原審所
    為有利於聲請人之證言，如何不足為其有利證明、證人劉一
    正尿液鑑定報告無安非他命反應何以難為有利被告之認定等
    情，詳加論敘、說明（詳見原確定判決第10至13頁）。是原
    審法院對於形成聲請人有罪判決之心證，已依據卷內資料予
    以指駁及說明綦詳，再審意旨雖執前詞，指摘原確定判決採
    證認事多有瑕疵，惟證人之供述前後稍有不符或相互間有所
    歧異，究竟何者為可採，事實審法院非不可本於經驗法則，
    斟酌其他情形，作合理之比較，定其取捨，若其基本事實之
    陳述與真實性無礙時，仍非不得予以採信，非謂一有不符或
    矛盾，即認其全部均為不可採信，因之，證人供述前後縱有
    出入，事實審法院依憑證人前後之供述，斟酌其他證據，本
    於經驗法則與論理法則，取其認為真實之一部，作為論罪之
    證據，自屬合法。況原確定判決已就證人所為之全部證述，
    ，詳予審酌認定，對於何者得以憑採之理由亦於判決中詳加
    敘明，而其證據之取捨並無違反論理或經驗法則，自難認其
    所為之論斷係屬違法。且再審聲請人上開聲請意旨並未提出
    任何新證據，僅係因對其有利之事項為本院所不採而重為爭
    執，對原確定判決就認定不利於己之事實，片面為個人意見
    之取捨，及單憑己意所為之相反評價或質疑，以圖證明其於
    本院所為有利之主張為真實，從形式上觀察，既不具備顯然
    可認足以動搖原有罪確定判決，應為無罪、免訴、免刑或輕
    於原判決罪名之顯然性要求，又未指出有何足以動搖原判決
    並符合顯然性及嶄新性特質之新證據，自與刑事訴訟法第
    420條第1項第6款之規定不符。此外，本件又查無刑事訴訟
    法第420條第1項其餘各款事由，難以憑為再審之依據，聲請
    人聲請再審，自無理由。
五、綜上所述，本件聲請人之聲請再審理由，與前揭再審規定之
    要件均不相符，其再審之聲請或為不合法，或為無理由，應
    予駁回。
六、據上論結，依刑事訴訟法第433條、第434條第1項，裁定如
    主文。
中    華    民    國    100    年    11  月    23     日
            刑事第十一庭  審判長法  官  郭  同  奇
                                法  官  許  冰  芬
                                法  官  陳  慧  珊
以上正本證明與原本無異。
如不服本裁定，應於收受送達後五日內向本院提出抗告書狀(須附
繕本)。
                                書記官  陳  桂  芬
中    華    民    國   100    年    11    月    23    日